臺灣高雄地方法院民事裁定
110年度消債清字第246號
聲  請  人  賴威清  
0000000000000000

0000000000000000

上列當事人因消費者債務清理事件聲請清算，本院裁定如下：　
    主  文
聲請駁回。
聲請費用由聲請人負擔。
    理  由
一、聲請意旨略以：伊無力清償債務，前向本院聲請清算，因未
    經前置協商程序，視其清算之聲請為法院調解之聲請，經移
    付調解程序，惟調解不成立。伊又未經法院裁定開始更生程
    序或許可和解或宣告破產，爰聲請清算等語。
二、按法院裁定開始清算程序前，得依職權訊問債務人、債權人
    及其他關係人，並得定期命債務人據實報告清算聲請前2年
    內財產變動之狀況。債務人違反前項報告義務者，法院得駁
    回清算之聲請，消債條例第82條定有明文。聲請更生或清算
    不合程式或不備其他要件者，法院應以裁定駁回之，但其情
    形可以補正者，法院應定期間先命補正，復為消債條例第8 
    條所明定。蓋債務人於法院裁准消費者債務清理程序開啟前
    ，基於謀求自身經濟生活更生之目的，當以積極誠實之態度
    ，配合法院進行各項程序。法院雖依消債條例第10條之規定
    ，有依職權調查必要之事實及證據之責，然基於債務人對自
    身財務、信用、工作之狀況，本應知之最詳之理，且按消債
    條例第44條、第82條及第46條第3款之意旨，苟債務人怠於
    配合法院調查，或有不實陳述之情形，法院亦得駁回債務人
    之聲請，顯見消債條例藉由課予債務人協力義務之方式，以
    示其確有債務清理之誠意。
三、本院之判斷
  ㈠聲請人前於民國110年7月23日依消債條例具狀向本院聲請清
    算，經本院110年度消債清字第164號受理，因尚未踐行消債
    條例第151 條第1 項所定協商或調解之前置程序，依消債條
    例施行細則第42條之1 第1 項規定，視其清算之聲請為法院
    調解之聲請，乃改分案移付調解，嗣於110年9月14日調解不
    成立後再移回清算程序等情，業經本院依職權調閱上開卷宗
    核閱無訛。
　㈡聲請人收入狀況
　1.查聲請人於108年度申報所得為40,200元，109年度無申報所
    得，名下無財產，於108年7月12日至109年1月7日領有6個月
    失業給付共新臺幣（下同）115,080元(每月19,180元)；109
    年4月20日、5月5日、6月5日領有行政院核發補助各1,500元
    ；於108年12月至110年12月領有租金補助3,200元(110年6月
    加碼960元)，現每月領有租金補助3,600元，未領取其他補
    助或給付等情，有社會補助查詢表(卷三頁15-19、194-198
    ；卷證案號見後附證據出處）、高雄市政府都市發展局函(
    卷三頁21-24、122-124)、勞動部勞工保險局函(卷三頁25)
    、勞動部勞動力發展署高屏澎東分署函(卷三頁26)、108年
    至109年綜合所得稅各類所得資料清單及財產歸屬資料清單
    （卷三頁40-42)、存簿(卷三頁50-56）在卷可資認定。
　2.聲請人聲請時陳稱其以打零工為生（見卷一頁25）；其後於
    110年12月13日陳報其自108年7月起係以打零工為生並提出
    雇主陳德文、翁祖崧、王慶龍、吳基榮(下稱雇主陳德文等
    人)填載之證明書(見卷三頁34、43-46)，工作內容均係雇用
    聲請人為住家清潔臨時工，每小時160元，1次約3小時，均
    以現金支付工資500元，平均每月給付工資各為6,500元、6,
    500元、6,500元、6,000元，每月所得合計約25,500元(計算
    式：6,500×3＋6,000＝25,500)；復於本院函詢聲請人之子賴○
    呈之郵局存摺內頁何以有「禹安工程有限公司」、「上豪防
    水」匯入款項緣由時，始於111年2月15日具狀稱曾於禹安工
    程有限公司打零工約2個月(即109年7月20日收入11,875元、
    109年8月5日收入16,250元)、上豪防水打零工約1個月(即10
    9年12月21日收入16,500元)，另稱於109年3月至11月間6筆
    款項(10,000元、10,000元、5,000元、10,000元、8,813元
    、8,000元)均係打零工給付現金所存入，惟迄至本裁定前均
    未說明雇主及工作內容為何；再於111年6月15日本院調查期
    日時陳稱：我都是做清潔工作，都是靠不知名朋友介紹或是
    看報紙去應徵的。吳基榮家裡是做汽修廠的，我是幫忙做雜
    工，每天領取800至1,000元，每個月工作時間不固定，有時
    候每星期作1、2天而已。都是月結，領現金，每月25,000元
    。除清潔工作外，沒有做其他工作。參照證人吳基榮稱：平
    常沒有請人幫忙。有時候我會請聲請人幫我跑腿，我會貼補
    聲請人一些錢，每個月才1至3次而已，一次大約200元至300
    元而已。證明書不是我寫的等語(卷三頁223-224反面)；基
    上，聲請人與證人吳基榮所述之工作內容及給付金額均不一
    致，則聲請人是否確實從事住家清潔臨時工之工作，顯屬有
    疑。
　3.本件依聲請人出具之收入切結書所載自108年7月起迄今，每
    月平均所得約25,500元(卷三頁47)，及其所提雇主陳德文等
    人出具之證明書，亦載明平均每月給付工資各為6,500元、6
    ,500元、6,500元、6,000元，合計25,500元，惟經本院依證
    明書上所留雇主地址函詢雇主陳德文等人就聲請人之受雇時
    間、薪資計算、提供勞務時段等情，除吳基榮到院陳述外，
    陳德文、王慶龍部分係寄存於派出所，翁祖崧部分則遭退件
    ，有送達證書附卷可稽(卷三頁190-192)，且本院依雇主陳
    德文等人留存之電話號碼查詢申登人使用狀態，除吳基榮為
    使用中，其餘為停用、合約終止、退租等情(卷三頁206-211
    )；再參酌前開聲請人就其工作內容、領取薪資所述情節，
    則聲請人所稱之收入狀況是否屬實、聲請人受雇於雇主陳德
    文等人是否為真，顯有疑慮。
　㈢聲請人支出（含負擔之扶養費）
　1.依衛福部社會司公告111年度高雄市最低生活費為14,419元
    ，依消債條例第64條之2第1項、第2項之規定，聲請人、受
    扶養者之最低生活費用應以前開高雄市每月最低生活費用金
    額1.2倍計算即17,303元做為計算基準數額。則聲請人主張
    每月支出15,100元，低於前開金額，應予採計。
　2.聲請人主張其每月除支出最低生活費外，尚需負擔父親賴文
    良(51年12月生)、母親王鳳珠(57年2月生)、子女賴○呈（10
    4年3月生）扶養費各2,200元、2,000元、13,900元，共計18
    ,100元。
　3.然參酌聲請人主張其每月收入25,000元及租金補助3,600元
    ，共計28,600之狀況，再參以聲請人每月尚需支出最低生活
    費15,100元，則聲請人如何能每月給付父母親及子女賴○呈
    扶養費共計18,100元，益證聲請人就其收入狀況說明顯有不
    實之情。
　㈣再聲請人主張：生活費不足額就只能想辦法，我是以清潔工
    為原則，清潔工工作都是在高雄，因為數學不好，工資我算
    不出來。然若依聲請人所述僅有從事清潔工作，每月月結領
    取工資25,000元，實難謂有何不能計算工資之理，蓋常人提
    供勞務獲取薪資以度日常生活所需費用，每月收入、支出雖
    不至錙銖必較，然計算不出工資亦與常理有違，另據禹安工
    程有限公司函覆本院聲請人於109年6月30日至8月15日之工
    資共計41,968元，每月20日及隔月5日領現金，亦與聲請人
    陳報不符(卷三頁199)。因此本件聲請人之經濟狀況及其所
    述是否真實等節，仍有尚待釐清之處，堪認聲請人對其工作
    及收入、財產狀況並未據實陳述。
四、綜上所述，聲請人既已聲請清算，有配合法院調查之義務，
    聲請人未能詳實向本院陳報其財產收入狀況，使法院無從知
    悉聲請人實際經濟狀況而為斟酌。又法院衡量是否准許清算
    ，須賴聲請人誠實陳報其實際生活收支狀況，始得酌定清算
    程序是否適宜、公平，綜觀上開情節，聲請人並未據實陳述
    其收入財產狀況，依前揭說明，其清算之聲請自不應准許，
    應予駁回。
五、據上論結，依消債條例第82條2項，裁定如主文。　　
中　　華　　民　　國　　111 　年　　6 　　月　　21　　日
              　　民事庭　　法　官　賴寶合
上為正本係照原本作成
如不服本裁定，應於裁定送達後10日內，以書狀向本院提出抗告
，並繳納抗告費新臺幣1千元
中　　華　　民　　國　　111 　年　　6 　　月　　21　　日
  　                        書記官　胡美儀
證據出處
1.卷一：110年度消債清字第164號
2.卷二：110年度司消債調字第361號
3.卷三：110年度消債清字第246號